臺灣臺北地方法院民事判決　　　　　　　99年度訴字第4678號
原　　　告　葉珮如　　住所詳.
訴訟代理人　徐景星律師
　　　　　　鄭智元律師
　　　　　　周信亨律師
被　　　告　梁孝齊
上列當事人間因妨害名譽等案件，原告提起附帶民事訴訟請求侵
權行為損害賠償事件，經本院刑事庭裁定移送前來（99年度簡附
民字第44號），本院於中華民國100年6月16日言詞辯論終結，判
決如下：
    主      文
被告應給付原告新臺幣捌萬元，及自民國九十九年四月十三日起
至清償日止，按年息百分之五計算之利息。
原告其餘之訴駁回。
訴訟費用由被告負擔五分之一，餘由原告負擔。
本判決第一項得假執行。
原告其餘假執行之聲請駁回。
    事實及理由
一、原告主張：被告為原告之髮型設計師，兩人因感情問題發生
    糾紛，被告因而於民國98年8月15日利用電腦設備連結網際
    網路以「BlueLiang989＠hotmail.com」帳號，於原告所使
    用MSN之個人Window Live網路空間，發表「你葉珮如是個公
    廁吧！...各位，它來者不拒，認清這女人吧！」等內容，
    足以貶低原告名譽；又於98年9月至12月間以其所使用之手
    機門號於附表所示之時間發送如附表所示之簡訊內容予原告
    所使用之手機門號，致原告心生恐懼，而有嚴重睡眠障礙，
    需藉由精神科醫師之診療及藥物控制。而原告雖自94年11月
    21日起即因連續半年嚴重失眠而就醫，惟因被告之不法侵害
    行為，使原告之病情加劇，有用藥增加之情形，被告之不法
    侵害行為與原告之病情加重間自有因果關係，原告自得請求
    被告負侵權行為損害賠償責任。又原告因被告之不法行為受
    有下列損害：(一)醫療費用新臺幣（下同）6,897元：原告因
    被告之不法行為目前共已支出醫療費用6,897元。(二)交通費
    用1,875元：原告因被告之恐嚇行為，為保障自身安全，故
    以隱蔽性較高之計程車作為往復就醫之交通工具，目前共已
    支出1,875元。(三)預為請求1年份醫療費用7,920元：原告因
    被告之不法行為，造成原告精神創傷須長期就醫追蹤，故有
    必要預為請求將來就醫所需之醫療費用，以原告平均看診費
    用660元計算1年醫療費用，共計7,920元（計算式：660元×
    12＝7,920元）。(四)預為請求1年份計程車交通費用3,960元
    ：原告每次往復就醫之計程車交通費用，平均為單趟為165
    元，預為請求1年計程車交通費共3,960元（計算式：165元
    ×2×12＝3,960元）。(五)精神慰撫金500,000元：被告之不
    法行為，除侵害原告之名譽外，更造成原告嚴重恐懼不安，
    侵害原告身心健康，原告無從預期何時得以回復健康，故請
    求非財產上損害500,000元。綜上，原告因被告之不法行為
    ，總計受有上開損害，被告自應負侵權行為損害賠償責任，
    爰依民法第184條第1項前段及第195條第1項之規定，提起本
    件訴訟。並聲明：(一)被告應給付原告520,652元，及自起訴
    狀繕本送達翌日起至清償日止，按年息5%計算之利息。(二)願
    供擔保請准宣告假執行。
二、被告則以：兩造原為男女朋友關係，因原告在交往期間多次
    劈腿，而後避不見面，被告因一時情緒衝動，而作出不法侵
    害原告名譽及恐嚇原告之行為，惟原告主張之精神疾病早已
    存在，故被告之不法行為與原告之精神疾病間並無因果關係
    ，原告請求被告給付醫療費用及交通費用自無理由；況且，
    原告所提出之計程車收據，未詳實載明出發地及目的地，嗣
    均為原告自行填載，被告否認其形式上之真正，而大眾交通
    運輸工具發達，原告卻以計程車往返醫院，並無必要。再者
    ，原告於被告為不法行為期間，仍與朋友開心出遊，顯未受
    有精神上之損害，其請求精神慰撫金500,000元自屬過高等
    語，資為抗辯。並聲明：(一)原告之訴及假執行之聲請均駁回
    。(二)如受不利判決，願供擔保請准宣告免為假執行。
三、按當事人主張之事實，經他造於準備書狀內或言詞辯論時或
    在受命法官、受託法官前自認者，無庸舉證，民事訴訟法第
    279條第1項定有明文。次按因故意或過失不法侵害他人之權
    利者，負損害賠償責任；不法侵害他人之身體、健康、名譽
    、自由、信用、隱私、貞操，或不法侵害其他人格法益而情
    節重大者，被害人雖非財產上之損害，亦得請求賠償相當之
    金額，民法第184條第1項前段、第195條第1項前段亦有明文
    。而所謂自由權，係指自己之身體及精神上自由活動不受他
    人不法之干涉而言。查原告主張被告基於妨害名譽及恐嚇之
    故意，於98年8月15日在原告使用之MSN網路空間上發表「你
    葉珮如是個公廁吧！...各位，它來者不拒，認清這女人吧
    ！」之言論，並於98年9月至12月間，傳送如附表所示之簡
    訊內容予原告，致原告因而名譽權受損及心生恐懼等事實，
    業經被告自認屬實，並經本院刑事庭於99年6月30日以99年
    度簡字第797號刑事簡易判決被告公然侮辱人及恐嚇他人致
    生危害於安全罪，應執行拘役55日，並得易科罰金確定在案
    ，有上開刑事簡易判決書附於本院卷可參（本院卷(一)第5至7
    頁），復經本院依職權調取上開刑事卷宗查閱屬實，則被告
    上開行為，顯已不法侵害原告之名譽權及自由權，使原告精
    神上受有相當之痛苦，則原告請求被告應依侵權行為法律關
    係負損害賠償之責，即屬有據。
四、再按侵權行為損害賠償之債，須損害之發生與加害人之故意
    或過失加害行為間有相當因果關係，始能成立。所謂相當因
    果關係，係以行為人之行為所造成之客觀存在事實，依經驗
    法則，可認通常均可能發生同樣損害之結果而言；如有此同
    一條件存在，通常不必皆發生此損害之結果，則該條件與結
    果並不相當，即無相當因果關係；不能僅以行為人就其行為
    有故意過失，自認該行為與損害間有相當因果關係，此有最
    高法院48年台上字第481號判例、90年度台上字第772號裁判
    要旨可資參照。茲就原告請求各項賠償項目及金額，審酌如
    下：
  (一)醫療費用、交通費用及預為請求一年份醫療費用、交通費用
    部分：
    本件原告雖主張因被告之不法侵害行為致其不得不藉由精神
    科醫師之診療及藥物控制，始得安寢，因而請求就醫所支出
    之醫療費用及交通費用，並預為一年份醫療費用及交通費用
    之請求云云。經查，原告提出99年3月1日及99年3月22日之
    國防部醫學院三軍總醫院診斷證明書（下稱三軍總醫院）雖
    均記載：「病名：憂鬱性疾患、嚴重失眠。」、「醫師囑言
    ：因情緒及睡眠障礙，持續接受藥物治療，宜繼續規則門診
    追蹤。」、「醫師囑言：病人因情緒及睡眠困擾近半年惡化
    ，門診中多次調高藥物治療之劑量，宜繼續規則門診追蹤。
    」（附民卷第6頁、本院卷(二)第41頁），惟三軍總醫院於99
    年12月15日以院三醫勤字第0990019676號函說明：「原告於
    94年11月21日因連續半年嚴重失眠而就醫，並自述常因外來
    壓力致情緒惡化及失眠；門診迄今，常須依靠鎮靜藥物方可
    入眠，且難以克制擔心睡不好之焦慮，目前仍持續於門診接
    受治療中。」（本院卷(一)第48頁），又依原告於三軍總醫院
    之精神科病歷觀之（本院卷(一)第49至90頁），原告因長達半
    年失眠，近3、4個月更加嚴重，而於94年11月21日至三軍總
    醫院精神科治療，就醫後即每月無間斷定期接受治療，於94
    年11月21日起至96年10月15日止經診斷為「非器質性睡眠障
    礙」（本院卷(一)第49至63頁），而醫師在原告歷次就醫之病
    歷上分別記載略以：「95年5月29日：晚上會特別想很多事
    ，晚上11點至12點想得更嚴重，6月1日要去新工作，也有感
    情的事。」（本院卷(一)第52頁）、「95年8月21日：近一個
    月只想待在家中，那兒都不想去，請了一禮拜的假，在家修
    養。」、「95年11月20日：有時吃all medication也不好睡
    。」（本院卷(一)第54頁）、「95年12月18日：睡不著，吃了
    來越多的藥。」、「96年1月8日：決定不去上班了，一週四
    天上英文及舞蹈。」（本院卷(一)第56頁反面）、「96 年3月
    5日：circadian reversal」、「96年4月9日：仍circadian
    reversal」、「96年7月2日：新工作不熟悉。」（本院卷(一)
    第57頁）、「96年9月17日：想早點睡，但有circadian
    rhythm的問題。」（本院卷(一)第62頁）、「96年10月15日：
    感覺晚上很淺眠、白天嗜睡。」、「96年12月10  日：loss
    job→low  mood」（本院卷(一)第62頁反面），嗣於96年11月
    14日起至99年11月8日止經診斷為「非器質性睡眠障礙」、
    「精神官能症」、「精神官能性憂鬱症」（本院卷(一)第63頁
    反面至第88頁），而醫師在原告歷次就醫之病歷上分別記載
    略以：「97年3月3日：low  mood，有時不安、慌，可以睡8
    小時，但不想起床。」（本院卷(一)第66頁）、「97 年6月16
    日：depend on medicate，有時不順心。」（本院卷(一)第68
    頁反面）、「97年8月11日：易怒、精神壓力大。」（本院
    卷(一)第69頁）、「98年4月6日：仍不安，擔心自己睡眠。」
    （本院卷(二)第73頁反面）、「98年6月1日：low mood noted
    、need to consider  the need of antidressant」（本院
    卷(一)第75頁反面）、「98年6月8日：開始有幻覺，聽到水滴
    聲。」（本院卷(一)第76頁），可知原告自94年11月21日起，
    在被告為本件不法侵害行為前，即固定於三軍總醫院就醫治
    療，迄至被告為本件不法侵害行為前數月（即98年6月、7月
    間），原告之失眠、憂鬱症狀仍未有明顯改善，仍有持續就
    醫回診治療之必要，而原告須持續至三軍總醫院精神科就醫
    治療，其原因乃原有之「非器質性睡眠障礙」、「精神官能
    性憂鬱症」尚未痊癒所致，被告之不法侵害行為並非導致原
    告罹患上開病症之原因，是原告須持續至三軍總醫院就醫治
    療顯非被告之不法侵害行為所致。又被告為本件不法侵害行
    為後，依病歷及診斷證明書之記載，原告雖有影響情緒及睡
    眠障礙惡化，並自99年1月起有用藥劑量增加之情況（本院
    卷(一)第77至88頁、卷(二)第41頁），然此或許導致原告病情加
    重，但並未因此使原告額外支出就醫醫療費用及交通費用，
    蓋原告須持續至三軍總醫院就醫治療，係因其原有病症尚未
    痊癒所致，已如前述，則原告就醫所支出之醫療費用及交通
    費用，甚且預為請求一年份醫療費用、交通費用，均與被告
    之不法侵害行為間無相當因果關係存在。是以，原告請求醫
    療費用6,897元、交通費用1,875元及預為請求一年份醫療費
    用7,920元、交通費用3,960元，即屬無據，應予駁回。
  (二)精神慰撫金部分：
    末按精神慰撫金之多寡，應斟酌雙方之身分、地位、資力與
    加害程度，及其他各種情形核定相當之數額，該金額是否相
    當，自應依實際加害情形與被害人所受之痛苦及雙方之身分
    、地位、經濟狀況等關係決定之，最高法院51年度台上字第
    223號判例意旨參照。經查，本件原告因被告之不法侵害行
    為，因而有影響情緒、睡眠障礙惡化及用藥劑量增加之情況
    ，有診斷證明書及病歷資料單據在卷可稽（附民卷第6頁、
    本院卷(二)第41頁、卷(一)第77至90頁），足見原告確因被告之
    不法侵害行為受有相當程度之精神損害。本院審酌原告從事
    資訊業（本院卷(一)第49頁），於97年度所得給付總額及財產
    總額均為0元，於98年度所得給付總額為5,628元，財產總額
    為0元（本院卷(二)第8、10頁），被告則為專科肄業，從事美
    髮設計師工作，於97年度所得給付總額為39,132元、於98年
    度所得給付總額為0元，財產則僅有西元1991年份之汽車一
    輛（本院卷(二)第11、12頁），有稅務電子閘門財產所得調件
    明細表在卷足憑。而被告原為原告之髮型設計師，兩造僅因
    感情糾紛，被告即於原告所使用之網路空間上發表「你葉珮
    如是個公廁吧！...各位，它來者不拒...」等貶損原告在社
    會上評價之言論，又持續以手機寄發如附表所示之簡訊恐嚇
    原告，其惡性不可謂不重大，原告因被告之不法侵害行為，
    衡情身心當受有相當程度之痛苦；故本院審酌兩造上開身分
    、地位、經濟狀況、原告所受傷害之痛苦程度，及被告強制
    行為之程度等一切情狀，認為原告請求非財產上之損害500,
    000元，尚嫌過高，應以80,000元為適當。至原告逾此範圍
    之請求，即有未當，應予駁回。
五、從而，原告本於侵權行為法律關係，請求被告給付80,000元
    ，及自起訴狀繕本送達之翌日即99年4月13日起至清償日止
    ，按年息5%計算之利息，為有理由，應予准許。至逾此範圍
    之請求，為無理由，應予駁回。
六、本件原告勝訴部分，陳明願供擔保，請求宣告假執行，惟所
    命給付之金額未逾500,000元，爰依民事訴訟法第389條第1
    項第5款規定，職權宣告假執行。至原告敗訴部分，其假執
    行之聲請失所附麗，不應准許，併予駁回。
七、本件事證已臻明確，兩造其餘攻擊防禦方法核與判決結果不
    生影響，爰不另一一論述，併此敘明。
八、據上論結，本件原告之訴為一部有理由、一部無理由，依民
    事訴訟法第79條、第389條第1項第5款，判決如主文。
中    華    民    國    100    年    6    月    23    日
                  民事第四庭    審判長法  官  張瑜鳳
                                      法  官  陳靜茹
                                      法  官  林怡伸
以上正本係照原本作成。
如對本判決上訴，須於判決送達後20日內向本院提出上訴狀。
如委任律師提起上訴者，應一併繳納上訴審裁判費。
中    華    民    國    100    年    6    月    23    日
                                      書記官  鄭美華
附表：
┌──┬──────┬─────────────────┐
│編號│時間        │恐嚇內容                          │
├──┼──────┼─────────────────┤
│1   │98年9月18日 │既然妳這麼絕，那我也無須留情面嘍！│
│    │19時48分    │等著上網看照片吧！看妳自己吧！    │
├──┼──────┼─────────────────┤
│2   │98年9月18日 │身體很好看阿！那就大家看嘍！這就是│
│    │20時02分    │妳想要的，怪自己吧！瞧自己的有多賤│
│    │            │吧！                              │
├──┼──────┼─────────────────┤
│3   │98年9月18日 │這就是妳利用別人的下場啦！喔也許妳│
│    │20時13分    │忘了我手機中有好多妳的自拍喔！這樣│
│    │            │妳在Facebook會很紅的喔！不過要等一│
│    │            │下回去在PO嘍！嘖...               │
├──┼──────┼─────────────────┤
│4   │98年9月18日 │先放4張妳覺得如何？怕妳的朋友沒全 │
│    │22時27分    │部上線這樣為避免不公平所以我覺得37│
│    │            │個朋友我每一個都寄放心決對不會漏氣│
│    │            │的啦！                            │
├──┼──────┼─────────────────┤
│5   │98年9月19日 │電腦當機沒寄成算走運但不代表我不會│
│    │00時03分    │寄... 後面接下來的就是你應得到的報│
│    │            │應妳不把別人當人不高興就理都不理；│
│    │            │好阿找幾個男人同時招呼你我想妳感受│
│    │            │一定很好嘍，不用客氣你應得的，不要│
│    │            │不信邪你得報應會接著來的等著吧！不│
│    │            │會有機會讓妳哭著求饒！            │
├──┼──────┼─────────────────┤
│6   │98年9月20日 │就攤給大家看啊！幹嘛把所有的朋友藏│
│    │23時23分    │起來沒用啦我早就COPY啦！等著吧！讓│
│    │            │這些人知道妳就是...爛...看別人怎麼│
│    │            │看嘍！                            │
├──┼──────┼─────────────────┤
│7   │98年12月21日│妳現在再把我封鎖都是多餘的白癡妳所│
│    │12時56分    │有朋友email我都有妳自己決定吧！   │
│    │            │                                  │
├──┼──────┼─────────────────┤
│8   │98年12月21日│做人不要太鐵齒，妳搬了我也知妳躲不│
│    │16時24分    │掉，妳最好道歉了事否則先照片嗎！而│
│    │            │後呢就不得而知嘍！                │
└──┴──────┴─────────────────┘